【裁判字號】    90,自,388
【裁判日期】    901221
【裁判案由】    誹謗
【裁判全文】
臺灣臺北地方法院刑事判決                            九十年度自字第三八八號
    自訴人  甲○○
    被  告  乙○○
右列被告因誹謗案件，經自訴人提起自訴，本院判決如左：
      主  文
乙○○無罪。
      理  由
一、本件自訴意旨略以：被告乙○○看到自訴人甲○○刊登出售房地之報紙廣告，被
    告毛遂自薦欲代為銷售，惟自訴人開出除委託銷售契約外，被告尚需提供裝修服
    務，被告從民國九十年二月一日起至同年二月五日止，並未依契約第三條附約之
    規定，將房屋裝修服務做好完畢，甚而片面主張解除契約，自訴人要求損害賠償
    ，不為被告接受，遂向台灣台地方法院台北簡易庭提起九十年度北簡字第二五四
    四號損害賠償訴訟。被告在九十年四月十二日在第二法庭開庭時，當庭指摘自訴
    人「無聊」，使自訴人於眾人面前倍感痛苦。被告又於九十年五月二十四日在同
    一法庭續行審理時，又公然指摘自訴人說「專坑我們仲介」、「浪費社會公帑（
    自訴狀誤繕為堂字）」、「死人骨頭（台語）」、「訛詐」等不堪入耳之言詞，
    使自訴人身心名譽倍感痛苦，因認被告講「無聊」、「死人骨頭（台語）」、「
    訛詐」等語涉犯公然侮辱罪嫌。被告講「專坑我們仲介」、「浪費社會公帑」等
    語則另涉犯誹謗罪嫌。
二、訊據被告乙○○固坦承於本院台北簡易庭九十年度北簡字第二五四四號開庭時曾
    講過「無聊」、「專坑我們仲介」、「浪費社會公帑」等語，但堅詞否認在法庭
    上說過「死人骨頭（台語）」、「訛詐」等語。經查：
（一）按公然侮辱係指不指摘具體事實，而以最粗鄙不堪言詞辱罵或使人難堪為目的
      之輕蔑行為而言。茲自訴人因房屋銷售糾紛對被告提起損害賠償訴訟，其以房
      地產委託銷售契約書條款主張被告未於期限內完成房屋修繕工作，並片面解除
      契約造成之損害，予以求償；被告則以事後僱工估價超出原先預估修繕工資，
      即刻解除契約，自訴人並未因此受有任何損害等語資為抗辯等情，業經本院調
      閱台北簡易庭九十年度北簡字第二五四四號損害賠償案卷查核無訛，並影印在
      卷可參。且本院另調閱該案九十年四月十二日開庭錄音帶勘驗結果：被告稱「
      我覺得他很無聊」等語（見本院九十年十月五日勘驗筆錄），是被告對於自訴
      人前開損害賠償主張，除在法庭上提出事證抗辯外，並陳述「我覺得他很無聊
      」等語，表示對該訴訟之觀感，顯非以粗鄙不堪言詞在法庭上辱罵或羞辱自訴
      人，達到貶損自訴人人格為目的之行為，是自訴人認被告前開言詞涉有公然侮
      辱罪嫌云云，顯有未洽。至於，自訴人認被告尚在同一案件九十年五月二十四
      日開庭時稱「死人骨頭（台語）」、「訛詐」等語，惟訊據被告堅詞否認曾說
      過該語，且本院調閱前開案件法庭錄音帶無著，再經本院諭請資訊室當庭播放
      該案之庭訊電腦錄音結果，並無任何錄音內容等情（見本院九十年十二月四日
      勘驗筆錄），是自訴人指陳此部分犯罪事實，顯無從證實，本院尚難徒憑自訴
      人單一指述遽認被告曾有前開言論存在。
（二）又按誹謗罪必須行為人基於散布於眾之意圖，指摘或傳述足以毀損他人名譽之
      事，始足當之。然被告因事後僱工估價發現修繕費用遠超出預估費用，旋主張
      解除契約，並認為自訴人在短時間內不應有何損害發生，故對自訴人提起前開
      損害賠償訴訟行為，認為無理由且浪費司法資源，而陳述「專坑我們仲介」、
      「浪費社會公帑」等語，顯係基於自衛與自辯之動機，所為善意的言論。更何
      況，被告僅在法庭上為前開言論，並未見其另有何散布之舉動，則被告顯無將
      該言論散布於眾之意圖甚明，自與誹謗罪之主觀構成要件不合。是自訴人認被
      告在法庭所為前開言論，另涉犯誹謗罪嫌，容有誤會。
三、綜上各節，本件自訴人所指之證據尚不足以證明被告有自訴人所指之犯罪事實；
    此外，復查無其他具體事證足資證明被告涉有自訴意旨所指之誹謗等罪嫌，應認
    無法證明被告犯罪，揆諸首揭法文意旨，應為無罪之諭知。
據上論斷，應依刑事訴訟法第三百四十三條、第三百零一條第一項，判決如主文。
中      華      民      國    九十      年     十二     月    二十一    日
                              臺灣臺北地方法院刑事第一庭
                                  法    官    傅  中  樂
右正本證明與原本無異。
如不服本判決，應於判決送達後十日內，向本院提出上訴狀。
                                  書 記 官    林  明  龍
中      華      民      國    九十      年     十二     月    二十四    日


司法院資訊處製作；財團法人民間司法改革基金會備份。
